【裁判字號】    99,上易,1527
【裁判日期】    991209
【裁判案由】    竊盜
【裁判全文】
臺灣高等法院臺中分院刑事判決        99年度上易字第1527號
上  訴  人
即  被  告  王維
上列上訴人因竊盜案件，不服臺灣臺中地方法院99年度易字第14
99號中華民國99年9月17日第一審判決(起訴案號：臺灣臺中地方
法院檢察署98年度偵字第25479號)，提起上訴，本院判決如下：
    主  文
上訴駁回。
    理  由
一、依刑事訴訟法第350條、第361條、第362條、第367條規定，
    不服地方法院之第一審判決而上訴者，須提出上訴書狀，並
    應敘述具體理由，為上訴必備之程式；其所提出之書狀未敘
    述上訴理由，或僅曾以言詞陳述上訴理由者，均應於上訴期
    間屆滿後20日內補提理由書於第一審法院。第一審法院經形
    式審查，認逾期未補提上訴理由者，應定期間先命補正；逾
    期未補正者，為上訴不合法律上之程式，應以裁定駁回。倘
    已提出上訴理由，但所提非屬具體理由者，則由第二審法院
    以上訴不合法律上之程式，判決駁回。而所謂具體理由，必
    係依據卷內既有訴訟資料或提出新事證，指摘或表明第一審
    判決有何採證認事、用法或量刑等足以影響判決本旨之不當
    或違法，而構成應予撤銷之具體事由，始克當之(例如：依
    憑證據法則具體指出所採證據何以不具證據能力，或依憑卷
    證資料，明確指出所為證據證明力之判斷如何違背經驗、論
    理法則)；倘僅泛言原判決認定事實錯誤、違背法令、量刑
    失之過重或輕縱，而未依上揭意旨指出具體事由，或形式上
    雖已指出具體事由，然該事由縱使屬實，亦不足以認為原判
    決有何不當或違法者(例如：對不具有調查必要性之證據，
    法院未依聲請調查亦未說明理由，或援用證據不當，但除去
    該證據仍應為同一事實之認定)，皆難謂係具體理由，俾與
    第二審上訴制度旨在請求第二審法院撤銷、變更第一審不當
    或違法之判決，以實現個案救濟之立法目的相契合，並節制
    濫行上訴(最高法院97年度臺上字第892號判決意旨可資參
    照)。又理由是否具體，則屬第二審法院審查之範圍，不在
    命補正之列，亦即上訴書狀已記載理由，並有具體之敘述時
    ，其上訴既屬合法，第二審法院固應就其理由之是否可取，
    為實體之審理及判斷；如認其上訴書狀雖記載理由，但並未
    具體敘述時，則無須再命補正，可逕認其上訴不合法，以判
    決駁回之，此有最高法院97年度臺上字第1281號判決意旨可
    參。
二、本案上訴人即被告王維(下稱被告)不服原審判決提起上訴，
    其上訴狀所載理由，略以：被告與陳哲維等2人因故於烏日
    分局作筆錄，該局監視錄影帶顯示，被害人陳哲維之身分證
    疑似遭被告不小心拿走。民國(下同)99年9月，1名女子林羿
    玲向被告搭訕，告知彰化有1秘密，並於99年9月底拿出被害
    人陳哲維之舊身分證，經被告查證，被害人陳哲維有2張身
    分證，被告深感遭欺騙。據此，請予以撤銷原判決，另為妥
    適之判決云云。
三、經查：被告王維所提之上訴理由，要非屬所謂之具體理由【
    即必須依據卷內既有訴訟資料或提出新事證，具體指摘或表
    明第一審判決有何採證認事、用法或量刑等足以影響判決本
    旨之不當或違法，而構成應予撤銷之具體事由，始克當之(
    例如：依憑證據法則具體指出所採證據何以不具證據能力，
    或依憑卷證資料，明確指出所為證據證明力之判斷如何違背
    經驗、論理法則)】。本件被告上訴理由僅泛言：經被告查
    證，陳哲維有2張身份證，1名女子林羿玲並於99年9月底拿
    出陳哲維之舊身份證，被告深感遭欺騙云云。然查：依原審
    當庭勘驗警詢光碟，於20：52：17～20：52：28，陳哲維將
    提包放置桌上並自皮包內拿出證件，在旁之陳偉棋亦拿出證
    件，由陳哲維一併交付給員警林志明登記。於20：57：26～
    20：57：42，被告將其證件放置員警林志明前方桌上，稍後
    並由林志明將被告放置其桌上之證件拿至其面前做登記動作
    。21：05：47時，被告彎腰往林志明面前文件放置之桌上看
    ，且在錄影光碟放慢後，明顯看到警員工作紀錄表上有2張
    身份證件，因為會看到2個人頭照片。於21：05：48～21 ：
    06：18，當陳哲維雙手離開桌面並後退，被告即伸右手將林
    志明面前工作紀錄表上2張身分證件取走。於21：06：38 ～
    21：08：03被告與姊姊往門口離開，陳哲維與警員交談，此
    時林志明面前之文件已無任何證件蹤影，且未見陳哲維、陳
    偉棋有取走桌上證件之動作(參原審卷第73頁背面至75頁正
    面，76頁背面至77頁正面)。被告雖辯稱係簽名後拿回自己
    證件，沒有拿陳哲維證件，然在錄影光碟放慢速度時既可明
    顯看到有2個人頭之2張身分證件，則在現場應更可明顯辨識
    2張證件分屬不同人所有，且被告交給員警登記之證件既有1
    張，取回時何以拿回2張而稱不小心拿走？又被告稱有女子
    向其搭訕，告知陳哲維有2張身分證，並拿出陳哲維舊身分
    證，被告深感遭欺騙云云，惟陳哲維是否有2張身分證，與
    被告是否涉嫌竊取其身分證部分並無關聯。是被告既未依法
    指摘或表明第一審判決有何採證認事、用法或量刑等足以影
    響判決本旨之不當或違法，而構成應予撤銷之具體事由，揆
    諸上開最高法院判決意旨，及依「程序優先於實體」之刑事
    訴訟法原則，本件上訴自不合法定上訴程式，應予駁回，並
    不經言詞辯論為之。
據上論斷，應依刑事訴訟法第367條前段、第372條，判決如主文
。
中    華    民    國    99    年    12    月    9     日
            刑事第五庭    審判長法  官  趙  春  碧
                                法  官  卓  進  仕
                                法  官  林  宜  民
以上正本證明與原本無異。
不得上訴。
                                書記官  吳  雅  菁
中    華    民    國    99    年    12    月    9     日

司法院資訊處製作；財團法人民間司法改革基金會備份。
